【裁判字號】    89,上訴,880
【裁判日期】    890525
【裁判案由】    偽造文書等
【裁判全文】
臺灣高等法院刑事判決                            八十九年度上訴字第八八○號
    上  訴  人
    即  被  告  乙○○
    選任辯護人  蔡明熙律師
右上訴人因偽造文書等案件，不服臺灣板橋地方法院八十八年度訴字第一三一四號，
中華民國八十九年一月十八日第一審判決（起訴案號：臺灣板橋地方法院檢察署八十
七年度偵緝字第二三二號），提起上訴，本院判決如左：
    主  文
上訴駁回。
    事  實
一、甲○○因欲借款，乃以新台幣（下同）一萬元代價，委請同事章光遠（現由臺灣
    宜蘭地方法院檢察署通緝中）及自稱以代書為業之乙○○代向台北萬泰商業銀行
    辦理貸款四十萬元。甲○○先於八十五年十一月七日、八日左右，在宜蘭縣宜蘭
    市○○街一四一號住處，將國民身分證影本、戶籍謄本、在職證明書、扣繳憑單
    等資料交付章光遠轉交乙○○；再於八十五年十一月十四日，在台北萬泰商業銀
    行，將國民身分證正本交付乙○○辦理貸款，乙○○、章光遠二人依約均係為甲
    ○○處理事務之人。詎乙○○、章光遠竟共同意圖為自己不法之利益，由乙○○
    於八十五年十一月間某日，在臺北市○○區○○街十六號五樓之十六乙○○承租
    之辦公室內，以甲○○名義偽填向美商花旗銀行股份有限公司（下稱花旗銀行）
    申請信用卡之申請書，並在申請書偽造甲○○簽名二枚，永久地址則書寫台北市
    ○○街十六號五樓之十六，持向花旗銀行行使，足以生損害於甲○○及花旗銀行
    核發信用卡之正確性。嗣經花旗銀行於八十五年十一月九日核發持卡人為甲○○
    ，卡號各為0000000000000000號之ＭＡＳＴＥＲ  ＣＡＲＤ及
    0000000000000000號之ＶＩＳＡ  ＣＡＲＤ各一張。乙○○於
    上開辦公室收受花旗銀行寄來之二張信用卡後，即於八十五年十一月十四日左右
    ，將上開信用卡交付章光遠使用，致生損害於甲○○之利益。章光遠自八十五年
    十一月十四日起至十一月二十八日止，持該等信用卡在臺北市、香港及大陸地區
    刷卡消費，共簽帳達二十二萬二千零六十三元，並拒不付款，經花旗銀行向甲○
    ○提出民事求償，甲○○始知悉上情。
二、案經甲○○訴請臺灣宜蘭地方法院檢察署檢察官偵查起訴，經臺灣宜蘭地方法院
    以管轄錯誤移由原審法院審理。
    理  由
一、訊據被告即上訴人乙○○坦承代被害人甲○○向台北萬泰商業銀行辦貸款，迨於
    完成貸款後，即以甲○○名義填載信用卡申請書，連同甲○○之身分證影本向花
    旗銀行申請信用卡，並將花旗銀行核發之信用卡二張交付章光遠使用等情，核與
    卷附花旗銀行臺北分行八十七年十一月二日（八七）消管字第二六六四號函所檢
    附之信用卡申請書、甲○○國民身分證影本、扣繳憑單影本、及上開二張信用卡
    消費帳單等所載情節相符，並經證人即花旗銀行承辦人李浩文於原審證稱：
    被告曾打電話來銀行申請辦理信用卡，我到被告指定地點收件等語屬實（見原審
    卷第一五九頁），足見被告確有以甲○○名義申辦信用卡無疑。
二、雖被告矢口否認有偽造文書及背信之犯行，辯稱：係受章光遠委託代甲○○辦理
    信用卡，不知章光遠未經甲○○授權，而遭章光遠設計云云。
    惟查：被告受甲○○之託，以甲○○轉交所有之身分證等證件辦理貸款，並獲取
    一萬元代價。迨完成貸款手續後，被告曾向甲○○提及代為申請信用卡，遭甲○
    ○拒絕後，被告竟擅自冒用甲○○名義申請信用卡之事實，業據被害人甲○○於
    偵查、原審中指訴綦詳。且依卷附信用卡申請書上永久地址欄所示，被告係填載
    自身承租之辦公處所即台北市○○街十六號五樓之十六。而花旗銀行對本件信用
    卡申請之徵信，係以書面審查，並曾以電話與申請資料上現居地親屬聯絡，經甲
    ○○之女兒告稱：只知臺北有表哥表姐，不知有德惠街址，無法以電話聯絡申請
    書記載永久地址及公司地址之親友等語，有花旗銀行八十八年五月十七日（八八
    ）消管字第一一七二號函及所附徵信資料在卷可稽。設被告誤以為章光遠業經甲
    ○○同意代為申請信用卡，豈會於申請書永久地址欄內填載被告自身承租之辦公
    處所，復使花旗銀行無法依永久住址聯絡甲○○？再被告於偵查中坦承：「收到
    甲○○名義二張信用卡，即交付章光遠，並與他持該信用卡至酒店刷卡消費。」
    、「信用卡我交給章光遠，因他缺錢告貸無門，又急趕至大陸，所以我將信用卡
    交給他。」（見偵緝字二三二號卷第二五頁、偵字第一五五八號卷第十一頁）。
    依常情判斷，倘被告自始認為甲○○係委託章光遠代為辦理信用卡，豈有於收受
    信用卡後，與章光遠同至酒店刷卡消費，復將信用卡交付章光遠持至大陸使用？
    足證被告辯稱：不知章光遠未經甲○○同意代辦信用卡，顯非可採。雖章光遠於
    偵查中矢口否認要被告以甲○○名義申辦信用卡，並以上開信用卡消費等情。然
    章光遠於八十五年十一月十五日離境，至八十六年二月八日返臺，此有出入境紀
    錄可考。而該帳單所載之消費地點，除八十五年十一月十四日、十五日係在臺北
    市○○路一八五號六樓之三之豐敦股份有限公司外，自八十五年十一月二十三日
    至十一月二十八日止，消費地點均在香港及大陸地區，而同一時間，並無被告至
    香港、大陸地區之入出境記載，顯見被告確將信用卡交付章光遠使用至灼。查被
    告與章光遠受甲○○委託辦理貸款，自係為甲○○處理事務之人，被告於辦妥貸
    款後，竟與章光遠共同冒用甲○○名義申請信用卡使用，自有違背其任務。事證
    明確，被告偽造私文書及背信犯行洵堪認定。
三、按被告與章光遠受甲○○委託辦理貸款，竟與章光遠共同意圖為自己不法之利益
    ，利用甲○○提供辦理貸款之個人資料，冒用甲○○名義，偽填信用卡申請書，
    ，迨被告領得花旗銀行核發之信用卡後，即交付章光遠使用，自足以生損害於甲
    ○○及花旗銀行。核其所為，係犯刑法第二百十六條、第二百十條行使偽造私文
    書及第三百四十二條第一項之背信罪。被告與章光遠間，有犯意聯絡及行為分擔
    ，應論以共同正犯。所犯上開二罪，有方法結果之牽連關係，應從一較重之行使
    偽造私文書罪處斷。公訴人認應從一重論以背信罪，尚有誤會。又被告偽造甲○
    ○署押之行為，為偽造信用卡申請書之部分行為，不另論罪；而於偽造信用卡申
    請書後復持以行使，偽造之低度行為，應為行使之高度行為所吸收，逕論以行使
    之罪。
四、原審調查結果，適用刑法第二十八條、第二百十六條、第二百十條、第三百四十
    二條第一項、第五十五條、第二百十九條，罰金罰鍰提高標準條例第一條前段，
    同時審酌被告平日素行、犯罪之動機、目的、手段、品行、智識程度、所生危害
    及犯罪後態度等一切情狀，量處有期徒刑八月。信用卡申請書中申請人簽名欄中
    偽造之甲○○署押二枚，並依刑法第二百十九條規定沒收之。認事用法，核無違
    誤，量刑亦稱妥適。被告上訴意旨，否認犯罪，為無理由，應予駁回。
據上論斷，應依刑事訴訟法第三百六十八條，判決如主文。
本案經檢察官李金定到庭執行職務。
中      華      民      國     八十九     年     五     月    二十五    日
                            臺灣高等法院刑事第十四庭
審判長法  官  陳  祐  輔
                                      法  官  蔡  國  在
                                      法  官  陳  國  文
右正本證明與原本無異。
如不服本判決應於收受送達後十日內向本院提出上訴書狀，其未敘述上訴之理由者並
得於提起上訴後十日內向本院補提理由書（均須按他造當事人之人數附繕本）。
                                      書記官  蔡  棟  樑
中      華      民      國     八十九     年     五     月    二十九    日
附錄：本案論罪科刑法條全文
刑法第二百十條
偽造、變造私文書，足以生損害於公眾或他人者，處五年以下有期徒刑。
刑法第二百十六條
行使第二百十條至第二百十五條之文書者，依偽造、變造文書或登載不實事項或使登
載不實事項之規定處斷。
刑法第三百四十二條
為他人處理事務，意圖為自己或第三人不法之利益或損害本人之利益，而為違背其任
務之行為，致生損害於本人之財產或其他利益者，處五年以下有期徒刑、拘役或科或
併科一千元以下罰金。
前項之未遂犯，罰之。


司法院資訊處製作；財團法人民間司法改革基金會備份。
